臺灣雲林地方法院刑事判決　　　　　　　　　　　　　九十二年度訴字第一二九號
　　公　訴　人　臺灣雲林地方法院檢察署檢察官
　　被　　　告　乙○○
　　　　　　　　甲○○
　　共同指定辯護人　本院公設辯護人　丙○○
右列被告等因偽造貨幣等案件，經檢察官提起公訴（九十一年度偵字第三六００號、
九十二年度偵字第五七七號），並經檢察官當庭擴張犯罪事實（臺灣臺北地方法院檢
察署九十二年度偵字第四０五一號），本院判決如左：
    主  　文
乙○○共同連續行使偽造之通用紙幣，處有期徒刑伍年陸月，扣案之偽造新臺幣壹仟
元紙幣壹佰零肆張、偽造新臺幣伍佰元紙幣壹佰壹拾柒張及現金新臺幣壹萬捌仟元，
均沒收之。又變造國民身分證，足以生損害於公眾及他人，處有期徒刑肆月，扣案之
變造佘宗霖國民身分證上乙○○之照片壹張沒收之。應執行有期徒刑伍年捌月，扣案
之偽造新臺幣壹仟元紙幣壹佰零肆張、偽造新臺幣伍佰元紙幣壹佰壹拾柒張、現金新
臺幣壹萬捌仟元及變造佘宗霖國民分證上乙○○之照片壹張，均沒收之。
甲○○共同連續行使偽造之通用紙幣，處有期徒刑肆年陸月，扣案之偽造新臺幣壹仟
元紙幣肆拾肆張、偽造新臺幣伍佰元紙幣壹佰壹拾捌張，均沒收之。
　　事實及理由
一、構成犯罪事實：
　(一)乙○○涉犯侵占遺失物罪與變造特種文書罪部分：
　　乙○○於民國九十一年五月中旬某日，在臺北市○○○路○段某處，拾獲佘宗霖
    （起訴書誤載為余宗霖）遺失之身分證一枚後，竟基於意圖為自己不法所有之犯
    意，將該身分證侵占入己，旋即在臺北市○○區○○里○鄰○○○路一七０巷四
    之十二號住處，將佘宗霖身分證上之照片撕下，換貼自己照片而完成該身分證之
    變造，足以生損害於戶政機關對戶政管理之正確性及佘宗霖本人。
  (二)乙○○與甲○○共犯行使偽造通用紙幣罪部分：
    乙○○與甲○○共同基於行使偽造通用紙幣之概括犯意聯絡，明知姓名年籍不詳
之人於不詳雜誌上刊登廣告待售之紙幣為偽鈔，竟先於不詳時、地以新臺幣（下
    同）三百元兌換面額一千元一張，一百五十元兌換面額五百元一張之方式，向上
    開姓名年籍不詳之人購買偽造面額一千元通用紙幣五十張、偽造面額五百元通用
    紙幣一百五十張而收集之。嗣乙○○與甲○○共同意圖為自己不法之所有，由乙
    ○○駕駛車牌號碼ＧＰ─六七八七號自用小客車搭載甲○○，於附表一所示之時
    、地，由甲○○分別持偽造之面額一千元通用紙幣三張，充作真鈔向林長谷、林
    李純及林淑敏行使之，而取得如附表一所載各真正之通用紙幣及財物，計詐得至
    少二千六百十元之現金、時價一百元敬拜用香、香煙四包、餅乾及泡麵各二包。
  (三)甲○○單獨犯行使偽造通用紙幣罪部分：
    甲○○承續前揭行使偽造通用紙幣之概括犯意，於附表二所示之時、地，由甲○
    ○分別持偽造之面額一千元通用紙幣四張，充作真鈔而行使之，並取得如附表二
    所載各真正之通用紙幣及財物，計詐得約三千三百元之現金、底片、噴漆、香煙
    等物（附表二編號1.至3.部分既遂，編號4.部分因為遭被害人查覺而未遂，說明
    如後）。
  (四)乙○○單獨犯意圖供行使之用而交付偽造通用紙幣罪部分：
  又乙○○仍基於意圖供行使之用而收集及交付通用紙幣之概括犯意，先於九十一
    年八月至九月間，以前開方式購買、收集偽造面額一千元通用紙幣至少一百三十
    張後，即連續於附表三所示之時、地，以購買、收集取得前開偽造之面額一千元
    通用紙幣六十九張，交付如附表三所示之人，而獲有一萬八千元（起訴書誤載為
    二萬三千元）之利益。
二、認定犯罪事實所憑之證據及理由：
　(一)乙○○涉犯侵占遺失物罪與變造特種文書罪部分：
    1.被告乙○○承認侵占佘宗霖所遺失之身分證，並將其變造之事實。
    2.變造之身分證一張（見本院卷第三二頁）。
    3.依照上開補強證據，已足認被告乙○○前開自白侵占遺失物罪及變造特種文書
    　罪之犯行，為真實而堪採信。
  (二)乙○○與甲○○共犯行使偽造通用紙幣罪部分：
    1.被告乙○○與甲○○，對於前開構成犯罪事實(二)之事實，均坦承不諱。
    2.被害人林長谷之警訊筆錄（見警卷第九頁至第一０頁）。
    3.被害人林李純之警訊筆錄（見警卷第一一頁至第一二頁）。
    4.被害人林淑敏之警訊筆錄（見警卷第一三頁至第一四頁）。
    5.中央銀行發行局九十二年一月十三日台央發字第０九二０００一二三四號函，
      鑑定該紙幣為偽鈔（見九十一年度偵字第三六００號卷第二九頁）。
    6.扣案之面額一千元偽造通用紙幣四十三張、面額五百元偽造通用紙幣一百十七
    　張。
    7.依照上開補強證據，已足認被告乙○○、甲○○前開自白共同行使偽造通用紙
　　　幣罪之犯行，為真實而堪採信。
　(三)甲○○單獨犯行使偽造通用紙幣罪部分：
    1.被告甲○○，對於前開構成犯罪事實(三)之事實，坦承不諱。
    2.被害人黃秋澤之警訊筆錄（見臺灣臺北地方法院檢察署九十二年度偵字第四０
    　五一號卷第九頁）。
    3.中央銀行發行局九十二年一月十日台央發字第０九二０００六八六三號函，鑑
      定該紙幣為偽鈔（見本院卷第三六頁至第三七頁）。
    4.扣案之面額一千元偽造通用紙幣及面額五百元偽造通用紙幣各一張。
    5.被告甲○○持偽造通用紙幣找零所得真鈔之照片影本（見臺灣臺北地方法院檢
      察署九十二年度偵字第四０五一號卷第一七頁）。
    6.依照上開補強證據，已足認被告甲○○前開自白單獨行使偽造通用紙幣罪之犯
    　行，為真實而堪採信。
  (四)乙○○單獨犯意圖供行使之用而交付偽造通用紙幣罪部分：
    1.被告乙○○，對於前開構成犯罪事實(四)之事實，坦承不諱。
    2.另案共犯李育麟之警、偵訊筆錄（見臺灣基隆地方法院檢察署九十一年度偵字
    　第四七二六號卷第二二頁至第二九頁、第五０頁）。
　　3.另案共犯張育仁之警、偵訊筆錄（見臺灣基隆地方法院檢察署九十一年度偵字
　　　第四七二六號卷第一四頁至第二一頁、第五０頁）。
    4.中央銀行發行局九十一年十二月二十四日台央發字第０九一００六九五三０號
    　函，鑑定該紙幣為偽鈔（見臺灣基隆地方法院檢察署九十一年度偵字第四七二
    　六號卷第五二頁至第五三頁）。
    5.扣案之面額一千元偽造通用紙幣六十一張。
    6.依照上開補強證據，已足認被告乙○○前開自白單獨犯意圖供行使之用而交付
    　偽造通用紙幣罪之犯行，為真實而堪採信。
三、論罪科刑的理由：
　(一)核被告乙○○所為，係犯刑法第三百三十七條侵占遺失物罪、第二百十二條變造
　　特種文書罪及第一百九十六條第一項前段行使偽造通用紙幣罪（指構成犯罪事實
　　(二)之部分）、同法條後段意圖供行使之用而交付偽造通用紙幣罪（指構成犯罪事
　　實(四)之部分）。又其所犯刑法第三百三十七條侵占遺失物罪與第二百十二條變造
    特種文書罪間，有方法、目的之牽連關係，應從一重之變造特種文書罪處斷。另
    被告乙○○收集偽造通用紙幣後而為行使或交付，故其收集偽造通用紙幣之行為
    ，應為情節較重之交付或行使行為所吸收，不另論罪。再者，被告乙○○於收集
    偽造通用紙幣之初本即有連續行使之意，雖因行使對象不同（指知情與不知情）
    ，而分別適用刑法第一百九十六條第一項前段行使偽造通用紙幣罪【指對不知情
    之人行使，即構成犯罪事實(二)之部分】，與同法條後段意圖供行使之用而交付偽
    造通用紙幣罪【指對知情之人行使，即構成犯罪事實(四)之部分】，但被告乙○○
    於行使時既未區分對方是否知情，自應認上開行為均為被告乙○○之概括犯意所
    包括。且從上述條文所用之「意圖供行使之用而交付」之用語觀之，亦應認含「
    行使」之意圖存在，故被告乙○○所犯行使偽造通用紙幣罪與意圖供行使之用而
    交付偽造通用紙幣罪，應係同一罪名，故被告乙○○先後犯行，其時間緊接，觸
    犯同一罪名，顯係基於概括犯意而為之，應依連續犯之規定論以一行使偽造通用
    紙幣罪，並加重其刑。又被告乙○○所犯上開刑法第二百十二條變造特種文書罪
    與第一百九十六條第一項行使偽造通用紙幣罪間，犯意各別，行為互殊，應予分
    論併罰。
　(二)核被告甲○○所為，係犯刑法第一百九十六條第一項行使偽造通用紙幣罪。被告
　　甲○○收集偽造通用紙幣後而為行使，故其收集偽造通用紙幣之行為，應為情節
　　較重之行使行為所吸收，不另論罪。又刑法第一百九十六條第一項之行使通用紙
    幣之既遂罪，與同條第三項之未遂罪，其區別以行使是否已達使用之目的為斷，
    其行使如已達使用之目的者為既遂，未達使用之目的者為未遂（最高法院九十一
    年度台上字第五八四一號判決參照）。從而，被告甲○○與乙○○共犯附表一及
    被告甲○○單獨犯附表二編號1.至3.之部分，係犯刑法第一百九十六條第一項之
    行使偽造通用紙幣罪；附表二編號4.之部分，既為被害人黃秋澤發覺係偽造之通
    用紙幣，而未達使用之目的，依據前開說明，應屬未遂，故此部分係犯刑法第一
    百九十六條第三項之行使偽造通用紙幣未遂罪。被告甲○○詳如附表一、二之犯
    行，時間緊接，方法相同，均觸犯構成要件相同之罪名，顯係基於概括犯意反覆
    為之，為連續犯，應從一重論以刑法第一百九十六條第一項之行使偽造通用紙幣
    罪，並加重其刑。
  (三)被告乙○○、甲○○就前開構成犯罪事實(二)之部分，有犯意聯絡及行為分擔，均
    為共同正犯。
  (四)爰審酌被告乙○○涉犯前開構成犯罪事實(一)、(二)、(四)之部分，且其涉犯行使偽造
    通用紙幣之犯罪情節亦較被告甲○○為重，並考量被告二人為貪圖利益，行使偽
    造之通用紙幣，嚴重破壞金融及社會秩序，惟其犯後均能坦承犯行，態度良好等
    一切情狀，分別量處如主文所示之刑。
  (五)扣案之面額一千元偽造通用紙幣共一百零五張（被告乙○○、甲○○共同涉案部
    分為四十三張，被告乙○○單獨涉案部分為六十一張，甲○○單獨涉案部分為一
    張）、面額五百元偽造通用紙幣共一百十八張（被告乙○○、甲○○共同涉案部
    分為一百十七張，被告甲○○單獨涉案部分為一張），依刑法第二百條規定，不
    問屬於犯人與否，均沒收之。又變造佘宗霖身分證上之被告乙○○照片一枚，係
    被告乙○○所有供犯本罪所用之物，依刑法第三十八條第一項第二款規定沒收之
    。另被告乙○○供稱因涉犯前開構成犯罪事實(四)之部分，而取得現金新台幣一萬
    八千元，且上開金額尚存在（見本院卷第一三一頁），此部分既係被告乙○○因
    犯罪所得之物，應依刑法第三十八條第一項第三款規定沒收之。至於扣案之現金
    一萬八千三百五十元，被告乙○○否認係犯罪所得，又乏證據證明確係被告因犯
    本罪所得之物，故不予宣告沒收，併此敘明。
四、不另為無罪判決部分：
　(一)公訴意旨另以：被告乙○○、甲○○連續以購買、收集取得前開偽造之面額一千
    元通用紙幣七張、偽造之面額五百元通用紙幣三十三張，充作真鈔於不詳時、地
    向姓名年籍不詳之被害人行使之，而詐購價值不詳之財物，藉以找取詐得真正之
    通用紙幣及前揭不詳財物得手，因此認為被告二人此部分犯行，亦涉犯刑法第一
    百九十六條第一項之行使偽造通用紙幣罪。
  (二)惟此部分之犯罪事實並不明確，縱認被告二人坦承此部分犯行，亦無其他證據足
    以補強，是此部分犯罪尚不能證明。然公訴意旨認此部分與前述論罪科刑部分有
    裁判上一罪關係，爰不另為無罪之諭知，併此敘明。
五、適用的法律：
　(一)刑事訴訟法第二百九十九條第一項前段。
　(二)刑法第二十八條、第五十六條、第一百九十六條第一項、第二百十二條、第三百
    三十七條、第五十五條、第五十一條第五款、第二百條、第三十八條第一項第二
    、三款。
  (三)罰金罰鍰提高標準條例第一條前段。
中　　　華　　　民　　　國　　　九十三　　　年　　二  　月　　二十五　　日
                                  臺灣雲林地方法院刑事第一庭
  審判長法　官  康樹正
                                        　　法  官  楊欣怡
                                            法  官  許佩如
右正本證明與原本無異。
如不服本判決，應於判決送達後十日內，向本院提出上訴狀。（須附繕本）
                                            書記官
中　　　華　　　民　　　國　　　九十三　　　年　　二  　月　　二十五　　日
【犯罪附表】
 附表一：被告二人共犯行使偽造通用紙幣之犯行
┌───┬───────────────────────────────┐
│被害人│犯　罪　方　法　　　　　　　　　　　　　　　　　　　　　　　　│
├───┼───────────────────────────────┤
│林淑敏│於九十一年八月二十二日下午一時三十分許，由被告乙○○駕駛車牌號│
│　　　│碼ＧＰ─六七八七號自用小客車搭載甲○○，行至雲林縣莿桐鄉甘厝村│
│　　　│三鄰甘厝路三十二號之一被害人林淑敏所經營甘厝金香舖，由甲○○持│
│　　　│面額一千元之偽造通用紙幣一張，向被害人詐購時價一百元之金香，並│
│　　　│換取九百元之真鈔。                │
├───┼───────────────────────────────┤
│林李純│於九十一年八月二十二日下午一時四十分許，由被告乙○○駕駛車牌號│
│　　　│碼ＧＰ─六七八七號自用小客車搭載甲○○，行至雲林縣莿桐鄉甘厝村│
│　　　│三鄰甘厝路二十九號被害人林李純所經營雜貨店，由甲○○持面額一千│
│　　　│元之偽造通用紙幣一張，向被害人詐購時價一百八十元之泡麵及香煙各│
│　　　│二包，並換取八百二十元之真鈔。　　　　　　　　　　　　　　    │
├───┼───────────────────────────────┤
│林長谷│於九十一年八月二十二日下午一時五十分許，由被告乙○○駕駛車牌號│
│　　　│碼ＧＰ─六七八七號自用小客車搭載甲○○，行至雲林縣莿桐鄉甘西村│
│　　　│二鄰甘西路九號被害人林長谷所經營雜貨店，由甲○○持面額一千元之│
│　　　│偽造通用紙幣一張，向被害人詐購時價一百十元之香煙二包，並換取八│
│　　　│百九十元之真鈔。　　　　　　　　　　　　　　　　　　　　　　　│
└───┴───────────────────────────────┘
 附表二：被告甲○○單獨涉犯行使偽造通用紙幣之犯行
┌───┬───────────────────────────────┐
│1.    │於九十一年十二月二十一日上午某時，被告甲○○持偽造之千元通用紙│
│      │幣，至臺北市文山區○○○路○段一帶之某家照相館，向店家詐購時價│
│　　　│八十元之底片，並換得九百二十元之真鈔。                        │
├───┼───────────────────────────────┤
│2.　　│於九十一年十二月二十一日上午某時，被告甲○○持偽造之千元通用紙│
│　　　│幣，至臺北市文山區○○○路○段一帶之某家五金行，向店家詐購時價│
│      │約七、八十元之噴漆，並換得約九百多元之真鈔。                  │
├───┼───────────────────────────────┤
│3.　　│於九十一年十一月二十日晚間某時，被告甲○○持偽造之千元通用紙幣│
│　　　│，至臺北市文山區○○○路○段一帶之某家雜貨店，向店家詐購時價約│
│　　　│一百元之香煙二包，並換得約九百多元之真鈔。　　　　　　　　　　│
├───┼───────────────────────────────┤
│4.    │於九十一年十一月二十一日上午十時許，被告甲○○持偽造之千元通用│
│      │紙幣，至臺北市文山區○○○路○段二二二巷一號，被害人黃秋澤所經│
│　　　│營之華倫文具行內，向被害人購買螢光筆、原子筆等共計一百三十六元│
│　　　│，經黃秋澤以偽鈔機辨認後，發現是偽鈔，致未得逞。              │
└───┴───────────────────────────────┘
 附表三：被告乙○○單獨涉犯意圖供行使之用而交付偽造通用紙幣之犯行
┌───────────────────────────────────┐
│於九十一年十一月下旬某日，由呂俊德、少年林○○各出二千五百元共五千元，│
│透過周佳慶轉交予李育麟及張育仁後，由李育麟及張育仁至基隆市基隆火車站附│
│近以前開金額，向乙○○購買偽造之面額一千元通用紙幣十五張。　　　      │
├───────────────────────────────────┤
│於九十一年十二月十日，由呂俊德出資一萬元、少年林○○出資八千元共一萬八│
│千元（惟實際交予乙○○之金額為一萬三千元），透過周佳慶轉交李育麟及張育│
│仁後，由李育麟及張育仁至基隆市基隆火車站附近，以一萬三千元之金額，向高│
│暉唐購買偽造之面額一千元通用紙幣五十四張。　                          │
└───────────────────────────────────┘
附錄：本判決論罪科刑法條全文
刑法第一百九十六條：
　行使偽造、變造之通用貨幣、紙幣、銀行券，或意圖供行使之用而收集或交付於人
　者，處三年以上十年以下有期徒刑，得併科五千元以下罰金。
　收受後方知為偽造、變造之通用貨幣、紙幣、銀行券而仍行使，或意圖供行使之用
　而交付於人者，處五百元以下罰金。
　第一項之未遂犯罰之。
刑法第二百十二條：
　偽造、變造護照、旅券、免許證、特許證及關於品行、能力服務或其他相類之證書
　、介紹書，足以生損害於公眾或他人者，處一年以下有期徒刑、拘役或三百元以下
　罰金。
第三百三十七條：
　意圖為自己或第三人不法之所有，而侵占遺失物、漂流物或其他離本人所持有之物
  者，處五百元以下罰金。
